【裁判字號】    92,台上,5689
【裁判日期】    921009
【裁判案由】    業務過失致人於死
【裁判全文】
最高法院刑事判決                              九十二年度台上字第五六八九號
    上  訴  人  甲○○
右上訴人因業務過失致人於死案件，不服台灣高等法院台中分院中華民國九十年五月
十七日第二審判決（九十年度交上易字第一二號，起訴案號：台灣台中地方法院檢察
署八十九年度偵字第四六五三號），提起上訴，本院判決如左：
    主  文
原判決撤銷，發回台灣高等法院台中分院。
    理  由
本件原判決認定上訴人甲○○經營協暉企業社，從事鐵捲門、做鐵架為業，平日駕車
去工作，駕駛為其附隨業務，係從事業務之人，於民國八十八年十一月十三日下午三
時三十分許，駕駛其所有之車號Ｇ七｜二二八七號自用小貨車，沿台中縣神岡鄉○○
路，由豐原往神岡方向行駛，途經中山路十二號前慢車道附近，本應注意超車時應顯
示左方向燈並與前車左側保持半公尺以上之間隔超過，而當時天候晴，日間自然光線
、路面乾燥無缺陷、無障礙物、視距良好等情形，並無不能注意之情事，其竟疏未注
意於超車時保持適當之安全間隔，致擦撞同向由被害人周貴生騎乘之腳踏車，使被害
人人車倒地，因而受有頭部外傷之傷害。上訴人因不知與被害人發生擦撞，仍繼續行
駛，駛離現場，嗣經路人發現，將被害人送醫，並報警處理，而由警方通知上訴人到
案，另被害人經送醫後，延至八十九年三月十一日上午七時三十分許，不治死亡等情
。因而將第一審判決撤銷，改判論處上訴人從事業務之人，因業務上之過失致人於死
罪刑，固非無見。
惟查：(一)、刑法第二百七十六條第二項之業務，係指個人基於其社會地位繼續反覆所
執行之事務，其主要部分之業務固不待論，即為完成主要業務所附隨之準備工作與輔
助事務，亦應包括在內。原判決事實僅認定上訴人經營協暉企業社，從事鐵捲門、做
鐵架為業，平日駕車去工作而已，至於上訴人之駕車是否為其從事鐵捲門、做鐵架之
收貨或送貨使用，並未詳加認定明確記載，而徒以平日駕車去工作，即認定駕駛為其
附隨業務，自非適法。(二)、原判決事實認定上訴人疏未注意於超車時保持適當之安全
間隔，致擦撞同向由被害人騎乘之腳踏車而肇事，但對於被害人當時騎腳踏車被擦撞
之位置在道路之何處？其本身有無疏失？凡此事項攸關上訴人過失之程度，而為量刑
審酌之標準之一，自有調查之必要，乃原審並未調查，竟謂審酌上訴人過失程度，而
量處其刑罰，亦有調查職責未盡及理由矛盾之違誤。上訴意旨指摘原判決不當，非全
無理由，應認有撤銷發回更審之原因。
據上論結，應依刑事訴訟法第三百九十七條、第四百零一條，判決如主文。
中      華      民      國    九十二    年      十      月      九      日
                              最高法院刑事第八庭
                                  審判長法官  莊  登  照
                                        法官  洪  明  輝
                                        法官  魏  新  和
                                        法官  林  秀  夫
                                        法官  呂  丹  玉
      右正本證明與原本無異
                                              書  記  官
中      華      民      國    九十二    年      十      月     十五     日


司法院資訊處製作；財團法人民間司法改革基金會備份。
